【裁判字號】    89,易,2234
【裁判日期】    890928
【裁判案由】    竊佔
【裁判全文】
台灣台中地方法院刑事判決                        八十九年度易字第二二三四號
    公  訴  人  台灣台中地方法院檢察署檢察官
    被      告  甲○○
    選任辯護人  鄭仙杏
右列被告因竊佔等案件，經檢察官提起公訴（八十九年度偵字第八四０五號），本院
判決如左：
    主  文
甲○○意圖為自己不法之利益，而竊佔他人之不動產，處拘役貳拾日，緩刑貳年。
    事  實
一、甲○○意圖為自己不法利益，未經所有人台灣省台中農田水利會許可，擅自於民
    國（下同）八十七年間某日，在台灣省台中農田水利會所有坐落台中縣大雅鄉○
    ○段「水」七十八號排水溝渠道上，搭建面積約為四十平方公尺之鐵皮屋建物，
    供己停放車輛及堆置物品之用。嗣於八十八年五月五日為台灣省台中農田水利會
    職員乙○○巡視時發覺上情。
二、案經台中縣警察局豐原分局報請台灣台中地方法院檢察署檢察官偵查起訴。
    理  由
一、訊據被告甲○○固坦承有於前開時地搭建鐵皮屋等情不諱，惟矢口否認有何竊佔
    之犯行，辯稱略以：伊係因怕小孩掉下去水溝，位置僅在伊家門口，有停車過，
    但未收到水利會拆除之通知，現已拆除等語。惟查被告前開犯行，迭據台灣省台
    中農田水利會職員即查獲被告竊佔犯行之乙○○於警訊、檢察官偵查及本院審理
    時指述甚詳，復有查獲當時之照片七張（見偵查卷第十二頁及二十二頁）、台灣
    省台中農田水利會西屯工作站水利妨害案件告發書一紙、地籍謄本一紙、土地登
    記謄本一紙等各在卷足資佐證。次查，就查獲當時照片觀之（見偵查卷第二十二
    頁），被告顯然係在該排水溝上搭建供停車及堆置物品之鐵皮屋，被告亦不否認
    在該處停車及堆置物品，前開照片上亦顯示被告在該處停車及堆置物品，則被告
    為自己不法利益之意圖已為灼然。又茍被告係欲防止小孩不慎跌落排水溝，僅須
    於岸邊設置護欄即可（如偵查卷第二十二頁下方照片，被告搭建之鐵皮屋旁，為
    鄰人所設之護欄），豈有將排水溝上方全部覆蓋且設置屋頂而成一鐵皮屋之理！
    是被告於該排水溝上搭建鐵皮屋之目的，顯係供己停放車輛及堆置物品之用，非
    僅防止小孩跌落水溝，從而被告前開所辯均屬卸責之詞，不足採信。末查，被告
    搭建鐵皮屋之處所為台灣省台中農田水利會所有之台中縣大雅鄉○○段「水」七
    十八號水利地，業據乙○○到庭結證屬實，復有土地登記謄本在卷可憑，被告未
    經所有權人同意，擅於他人土地上搭蓋建物，自屬竊佔。綜上所述，本件事證明
    確，被告犯行洵堪認定。
二、核被告甲○○所為，係犯刑法第三百二十條第二項之竊佔罪。爰審酌被告犯罪之
    動機、目的、手段、所生危害、犯罪後態度及已將所竊佔之建物拆除（業據乙○
    ○到庭證實，復有照片可參）、竊佔之期間等一切情狀，量處如主文所示之刑。
    又被告甲○○未曾受有期徒刑以上刑之宣告，此有台灣台中地方法院檢察署刑案
    資料查註紀錄表及台灣高等法院被告全國前案紀錄表在卷可按，經此次偵、審教
    訓，當能知所警惕，信無再犯之虞，本院認前開對其所宣告之刑以暫不執行為適
    當，併予宣告緩刑二年，以啟自新。
三、又公訴人指被告於前開水利地搭建鐵皮屋，有礙主管機關之疏濬工作，係屬水利
    法第七十八條第一項第九款之「其他有礙水道防衛之行為」，足生損害於社會大
    眾免於水患之權益，因認被告涉有水利法第九十二條之一第一項中段之罪嫌。經
    查水利法第七十八條第一項第九款所謂「其他有礙水道防衛之行為」，係指該條
    第一項第一款至第八款以外而有礙於水道防衛之行為而言，本件被告於前開排水
    溝上搭建鐵皮屋，固可能造成排水溝疏濬上之不便，然其所搭建之鐵皮屋並未因
    此而使該排水溝之斷面縮小、水流改變或因而阻斷排水溝之水流等，此觀之被告
    竊佔時之照片即明，是被告搭建鐵皮屋之行為，客觀上尚非「有礙水道防衛」之
    行為，此有內政部七十六年七月二十三日台內營字第五二二四二八號函在卷可參
    。是被告所為，核與水利法第九十二條之一第一項中段之構成要件尚屬有間，惟
    公訴人認此部分與前開起訴部分具裁判上一罪之牽連犯關係，爰不另為無罪之諭
    知，附此敘明。
據上論斷，應依刑事訴訟法第二百九十九條第一項前段、刑法第三百二十條第二項、
第一項、第七十四條第一款，罰金罰鍰提高標準條例第一條前段，判決如主文。
本案經檢察官徐錫祥到庭執行職務。
中      華      民      國      八十九    年      九    月    二十八    日
                                      台灣台中地方法院刑事第六庭
                                          法  官  簡  賢  坤
右正本證明與原本無異。
如不服本判決，應於判決送達後十日內向本院提出上訴狀，上訴於臺灣高等法院臺中
分院( 須附繕本 )。
                                          書記官
中      華      民      國      八十九    年      九    月    二十八    日
附錄本案論罪科刑法條：
刑法第三百二十條
意圖為自己或第三人不法之所有，而竊取他人之動產者，為竊盜罪，處五年以下有期
徒刑、拘役或五百元以下罰金。
意圖為自己或第三人不法之利益，而竊佔他人之不動產者，依前項之規定處斷。


司法院資訊處製作；財團法人民間司法改革基金會備份。
